臺灣臺北地方法院民事裁定
111年度訴字第5710號
原      告  彭文正  

被      告  張詠惠  
上列原告與被告蔡英文間確認博士論文不存在事件，原告提起追
加之訴，本院裁定如下：
    主  文
原告追加之訴駁回。
追加之訴訴訟費用由原告負擔。
    理  由
一、按訴狀送達後，原告不得將原訴變更或追加他訴，但有下列
    各款情形之一者，不在此限：一、被告同意者；二、請求之
    基礎事實同一者；三、擴張或減縮應受判決事項之聲明者；
    四、因情事變更而以他項聲明代最初之聲明者；五、該訴訟
    標的對於數人必須合一確定時，追加其原非當事人之人為當
    事人者；六、訴訟進行中，於某法律關係之成立與否有爭執
    ，而其裁判應以該法律關係為據，並求對於被告確定其法律
    關係之判決者；七、不甚礙被告之防禦及訴訟之終結者，民
    事訴訟法第255條第1項定有明文。按所稱之「請求之基礎事
    實同一」，係指變更或追加之訴與原訴之主要爭點有其共同
    性，各請求利益之主張在社會生活上可認為同一或關聯，而
    就原請求之訴訟及證據資料，於審理繼續進行在相當程度範
    圍內具有同一性或一體性，得期待於後請求之審理予以利用
    ，俾先後兩請求在同一程序得加以解決，避免重複審理，進
    而為統一解決紛爭者即屬之（最高法院民事裁定100年度台
    抗字第716號意旨參照）。
二、原告於本院110年度訴更一字第6號確認論文不存在案件（下
    稱本案訴訟）具狀追加承審法官為被告之追加意旨略以：
　  追加被告為本案訴訟之承審法官，於本案訴訟中不傳喚原傳
    喚之證人進行調查，就原告於民國111年10月30日所提書狀
    ，不進行言詞辯論就以書面視為原告已在法庭辯論，此違反
    公開審理主義，言詞審理主義及直接審理主義，造成原告訴
    訟權即包括名譽權及人格法益之重大侵害，故本案訴訟被告
    及追加被告為共同侵權行為人，依民法第184條、第185第1
    項負連帶賠償責任，原告依民法第272條、第273條規定僅請
    求追加被告張詠惠給付損害賠償，而不同時對本案訴訟被告
    為請求等語，並聲明：追加被告應給付原告新台幣165萬元
    及自本狀繕本送達翌日起至清償日止，按週年利率百分之五
    之利息。
三、經查：
　㈠原告起訴主張確認被告蔡英文博士論文不存在案件，由本院
    以本案訴訟審理在案，該案已於111年11月30日辯論終結等
    情，有本院案件繫屬索引卡查詢資料附卷可參，並經本院調
    閱本案訴訟案卷核閱屬實。
　㈡經核原告上開追加之訴內容為追加被告於本案訴訟審理時未
    傳喚證人，不進行言詞辯論而違反公開審理主義及直接審理
    主義等，造成原告訴訟權、名譽權及人格權受重大侵害等情
    ，是依原告所主張追加之訴之基礎事實為追加被告於本案審
    理時有無侵害原告之訴訟權、名譽權及人格權之侵權行為事
    實，核與本案訴訟請求確認博士論文是否存在之原因事實則
    為本案訴訟被告博士論文是否合法存在之確認之訴事實，兩
    者間基礎事實完全不相同，主要爭點亦不同，事實與爭點間
    亦無共通性及關聯性，且非單純擴張或減縮應受判決事項之
    聲明或因情事變更而以他項聲明代最初之聲明，亦無被告、
    追加被告應一同起訴或一同被訴，否則其當事人之適格即有
    欠缺而具訴訟標的必須合一確定之情事，且原告遲至111年1
    1月30日本案訴訟言詞辯論終結日始提起本件追加之訴，此
    有原告民事追加聲明狀上本院收狀戳章在卷可參，顯見原告
    為本件追加對於本案訴訟被告訴訟經濟之訴訟權益確有妨礙
    ，原告就本件追加復未經被告之同意，故認原告所為追加之
    訴與民事訴訟法第255條之規定未合，其所為訴之追加不合
    法，且無法補正，應予駁回。
四、依民事訴訟法第78條，裁定如主文。
中　　華　　民　　國　　111 　年　　12　　月　　7 　　日
                  民事第八庭    法　官　陳宣每
以上正本係照原本作成。
如不服本裁定應於送達後10日內向本院提出抗告狀，並繳納抗告
費新臺幣1,000元。　　　
中　　華　　民　　國　　111 　年　　12　　月　　7 　　日
                                書記官  連晨宇